臺灣彰化地方法院刑事判決　　　　　　　　96年度訴字第93號
公　訴　人　臺灣彰化地方法院檢察署檢察官
被　　　告　甲○○
　　　　　　　　　　（另案在臺灣彰化監獄執行中）
上列被告因違反毒品危害防制條例案件，經檢察官提起公訴（95
年度毒偵字第4794號），本院合議庭裁定由受命法官獨任進行簡
式審判程序，茲判決如下：
    主  文
甲○○施用第一級毒品，處有期徒刑柒月。
    犯罪事實
一、甲○○前於民國94年間，因施用第1 級毒品案件，經本院於
    95年2 月16日以94年度訴字第2146號刑事判決判處有期徒刑
    6 月，並於95年3 月13日確定；復於95年間，因施用第1 級
    毒品案件，經本院於95年11月13日以95年度訴字第1147號刑
    事判決判處有期徒刑6 月，並於95年12月4 日確定（於95年
    7 月28日入監執行中，不構成累犯）。其前於89年間因施用
    毒品案件，經本院以89年度毒聲字第5392號裁定送勒戒處所
    觀察、勒戒後，認無繼續施用毒品之傾向，於89年12月28日
    觀察、勒戒執行完畢釋放，經臺灣彰化地方法院檢察署檢察
    官以89年度毒偵字第5541號為不起訴處分確定。復於前揭觀
    察、勒戒執行完畢釋放5 年內，於94年間因施用第1 級毒品
    案件，經本院於95年2 月16日以94年度訴字第2146號刑事判
    決判處有期徒刑6 月，並於95年3 月13日確定。詎其不知悔
    改，明知海洛因業經公告為毒品危害防制條例第2 條第2 項
    第1 款所列管之第1 級毒品，不得非法持有、施用，於前揭
    觀察勒戒執行完畢釋放後5 年內，於94年間再犯施用毒品案
    件，經法院判處罪刑確定後，復另基於施用第1 級毒品海洛
    因之犯意，於95年7 月27日晚上某時許，在其位於彰化縣大
    村鄉福興村福興二巷57弄14號住處內，將海洛因摻入香菸內
    點燃吸食煙霧之方式，施用第1 級毒品海洛因1 次。嗣經警
    方於95年7 月28日通知其至警局採尿，並於95年7 月28日中
    午12時1 分採尿送驗後，始知上情。
二、案經彰化縣警察局員林分局報請臺灣彰化地方法院檢察署檢
    察官偵查起訴。
    理  由
一、本案被告甲○○所犯係死刑、無期徒刑、最輕本刑為3 年以
    上有期徒刑以外之罪，其於準備程序就前揭被訴事實為有罪
    之陳述，經受命法官告知簡式審判程序之旨，並聽取其與公
    訴人之意見後，本院認無不得或不宜改依簡式審判程序進行
    之處，爰依刑事訴訟法第273 條之1 第1 項、第284 條之1
    ，裁定本案由受命法官獨任進行簡式審判程序，合先敘明。
二、訊據被告對其於上揭時、地，施用第1 級毒品海洛因之事實
    ，於本院審理時（參見本院96年1月24日審判筆錄）坦承不
    諱。另查：
  (一)被告係於95年7 月28日中午12時1 分，經臺灣彰化地方法院
    檢察署委託警方採集被告尿液送驗結果，呈嗎啡陽性反應，
    此有詮昕科技股份有限公司95年8 月11日報告編號00000000
    號濫用藥物尿液檢驗報告及委託驗尿代號與真實姓名對照認
    證單各1 紙（參見臺灣彰化地方法院檢察署95年度毒偵字第
    3414號偵查卷宗第7 頁、第8 頁）附卷可稽，足見被告確有
    施用第1 級毒品海洛因之事實無訛。
  (二)按海洛因施用入人體後水解還原成嗎啡，再循嗎啡之代謝方
    式排出體外，業據行政院衛生署藥物食品檢驗局73藥檢壹字
    第030221號函說明綦詳，且依醫學臨床實驗及根據英國藥學
    會出版Isolationand Indentification of Drugs一書第293
    頁載明：海洛因經注射入人體後，在體內迅速水解成６Mono
    acetyImorphine，再緩緩繼續水解成嗎啡，然後再循嗎啡之
    代謝方式排出，同書第431 至432 頁並載有：嗎啡經注射入
    人體後，約50% 以上於8 小時內自尿中排出，至24小時排出
    約90% ，但48小時後仍有微量可檢出等語。是依上開說明，
    佐以被告前揭尿液檢驗報告，被告自白於前揭時間，有施用
    第1 級毒品海洛因1 次等語，核與前揭事證相符，應堪採信
    。
  (三)按施用第1 級毒品為犯罪行為，毒品危害防制條例第10條定
    有處罰明文。故施用第1 級毒品者，依前揭規定本應科以刑
    罰。惟基於刑事政策，對合於一定條件之施用者，則依同條
    例第20條、第23條之規定，施以觀察、勒戒及強制戒治之保
    安處分。毒品危害防制條例於92年7 月9 日修正公布，自93
    年1 月9 日施行，其中第20條、第23條將施用毒品之刑事處
    遇程序，區分為「初犯」及「5 年內再犯」、「5 年後再犯
    」。依其立法理由之說明：「初犯」，經觀察、勒戒或強制
    戒治後，應為不起訴處分或不付審理之裁定；經觀察、勒戒
    或強制戒治執行完畢釋放後，「5 年內再犯」者，因其再犯
    率甚高，原實施之觀察、勒戒及強制戒治既已無法收其實效
    ，爰依法追訴或裁定交付審理。至於經觀察、勒戒或強制戒
    治執行完畢釋放後，「5 年後再犯」者，前所實施之觀察、
    勒戒或強制戒治已足以遮斷其施用毒品之毒癮，為期自新及
    協助其斷除毒癮，仍適用「初犯」規定，先經觀察、勒戒或
    強制戒治之程序。從而依修正後之規定，僅限於「初犯」及
    「5 年後再犯」二種情形，始應先經觀察、勒戒或強制戒治
    程序。倘被告於5 年內已再犯，經依法追訴處罰，縱其第3
    次（或第3 次以上）再度施用毒品之時間，在初犯經觀察、
    勒戒或強制戒治執行完畢釋放5 年以後，已不合於「5 年後
    再犯」之規定，且因已於「5 年內再犯」，顯見其再犯率甚
    高，原實施觀察、勒戒或強制戒治，已無法收其實效，即應
    依該條例第10條處罰（最高法院95年度第7 次刑事庭會議決
    議要旨參照）。經查，被告前於89年間因施用毒品案件，經
    本院以89年度毒聲字第5392號裁定送勒戒處所觀察、勒戒後
    ，認無繼續施用毒品之傾向，於89年12月28日觀察、勒戒執
    行完畢釋放，經臺灣彰化地方法院檢察署檢察官以89年度毒
    偵字第5541號為不起訴處分確定；復於前揭觀察、勒戒執行
    完畢釋放5 年內，於94年間因施用第1 級毒品案件，經本院
    於95年2 月16日以94年度訴字第2146號刑事判決判處有期徒
    刑6 月，並於95年3 月13日確定等情之事實，此有臺灣高等
    法院被告前案紀錄表、臺灣彰化地方法院檢察署刑案資料查
    註紀錄表各1 份附卷可參。被告前既曾因施用毒品案件，經
    觀察、勒戒後，復於觀察、勒戒執行完畢釋放後5 年內，再
    犯施用毒品罪，且經法院判處罪刑確定，被告於犯罪事實欄
    一所示時間再度施用海洛因之犯行等情，即非屬毒品危害防
    制條例第20條第3 項所定「5 年後再犯」之情形，檢察官逕
    行起訴，要無不合。依前開說明，本案被告上開所為，係於
    上揭觀察、勒戒執行完畢釋放後5 年內，再犯施用第1 級毒
    品罪，且經法院判處罪刑確定後，再度犯本案之毒品危害防
    制條例第10條第1 項施用第1 級毒品罪，本案事證明確，被
    告上開犯行洵堪認定。
三、按海洛因為毒品危害防制條例第2 條第2 項第1 款所明定之
    第1 級毒品。核被告所為，係犯同條例第10條第1 項之施用
    第1 級毒品罪。被告持有第1 級毒品進而施用，持有之低度
    行為為施用之高度行為所吸收，不另論持有毒品之罪。爰審
    酌被告前因施用毒品案件，經觀察、勒戒執行完畢釋放後，
    仍未能徹底戒絕毒品，復犯本案施用毒品罪，顯見其無戒毒
    悔改之意，惟念其施用毒品之次數、施用毒品乃自戕一己之
    身體健康，尚未對他人造成危害，且犯後已坦承犯行，態度
    良好等一切情狀，量處如主文所示之刑。
據上論斷，應依刑事訴訟法第273條之1第1項、第299條第1項前
段，毒品危害防制條例第10條第1 項，判決如主文。
本案經檢察官吳芙如到庭執行職務。
中　　華　　民　　國　　96　　年　　1 　　月　　31　　日
                  刑事第八庭          法　官    唐中興
以上正本證明與原本無異。
如不服本判決，應於判決送達後十日內向本院提出上訴狀 (須附
繕本 )。
中　　華　　民　　國　　96　　年　　2　　 月　  5    日
                                      書記官    施惠卿
【附錄本案判決論罪科刑法條全文】：
毒品危害防制條例第10條
施用第1級毒品者，處6月以上5年以下有期徒刑。
施用第2級毒品者，處3年以下有期徒刑。
